【裁判字號】    96,上更(一),356
【裁判日期】    970219
【裁判案由】    違反槍砲彈藥刀械管制條例等
【裁判全文】
臺灣高等法院高雄分院刑事判決     96年度上更(一)字第356號
上  訴  人
即  被  告  甲○○
指定辯護人  本院公設辯護人  于欣潔
上列上訴人因違反槍砲彈藥刀械管制條例等案件，不服臺灣高雄
地方法院95年度訴字第2551號中華民國96年2 月8 日第一審判決
（起訴案號：臺灣高雄地方法院檢察署95年度偵字第10833 號）
，提起上訴，經最高法院發回更審，本院判決如下：
    主  文
原判決關於甲○○未經許可，持有可發射子彈具有殺傷力之改造
槍枝部分及定執行刑部分均撤銷。
甲○○未經許可，持有可發射子彈具有殺傷力之改造槍枝，處有
期徒刑壹年拾月，併科罰金新台幣伍萬元，罰金如易服勞役，以
新台幣壹仟元折算壹日。扣案之仿FN廠1910型半自動之改造手槍
壹支（含彈匣壹個，槍枝管制編號：0000000000號）沒收。
    事  實
一、甲○○明知改造槍枝、子彈係違禁物品，未經主管機關准許
    不得寄藏、持有，竟基於持有槍彈之犯意，於民國94年底在
    台南某不詳處所，向綽號「小龍」之不詳姓名年籍男子，購
    得具殺傷力之改造仿FN廠1910型半自動手槍（含8MM 手槍彈
    匣1 個，槍枝管制編號：0000000000）1 支及子彈1 顆（試
    射後已滅失）後持有之。嗣於95年3 月間，因甲○○恐其持
    有之上開仿FN廠1910型半自動手槍、子彈性能不穩爆炸，乃
    交付蘇復召代為保管，蘇復召亦同意後受託而寄藏（蘇復召
    部分業經判決確定）。蘇復召遂將前揭槍彈，藏放於高雄縣
    路竹鄉○○路571 巷2 號住所入門處左方遮棚夾縫處。嗣於
    95年4 月11日上午7 時許，經警在甲○○上開住處搜索查獲
    ，甲○○於警詢中向警員張啟志自白，供出本件槍彈係其於
    94年底在台南某處，向綽號「小龍」之男子所購得，並提供
    綽號「小龍」之真實姓名、住址供警方查證，另供陳其於95
    年3 月間將本件槍彈交予蘇復召代為寄藏，警方並根據甲○
    ○之供述，旋於同日下午2 時、5 時許，2 次在蘇復召位於
    高雄縣路竹鄉○○路571 巷2 號住處執行搜索，扣得改造仿
    FN廠1910型半自動手槍1 支、8MM 手槍彈匣1 個（含彈匣彈
    簧1 條），及蘇復召另受綽號「黑士」之人所委託寄藏之改
    造仿0.22口徑HIGH STANDARD 廠雙管手槍1 支、8MM 子彈6
    顆等物（經鑑定試射後，3 顆具有殺傷力、另3 顆不具殺傷
    力，有殺傷力部分已因試射完畢而滅失）。
二、案據高雄市政府警察局移送臺灣高雄地方法院檢察署檢察官
    偵查起訴。
    理  由
壹、證據能力部分：
    按「被告以外之人於審判外之陳述，雖不符刑事訴訟法第15
    9 條之1 至第159 條之4 等4 條之規定（即傳聞法則例外得
    為證據之情形），而經當事人於審判程序同意作為證據，法
    院審酌該言詞陳述或書面陳述作成時之情況，認為適當者，
    亦得為證據。」；「當事人、代理人或辯護人於法院調查證
    據時，知有第159 條第1 項不得為證據之情形，而未於言詞
    辯論終結前聲明異議者，視為有前項之同意。」，刑事訴訟
    法第15 9條之5 定有明文。查就卷附甲○○、蘇復召之高雄
    市政府警察局刑警大隊搜索扣押筆錄、扣押物品目錄表、扣
    押物品收據、車號XW2-907 號車籍作業系統查詢認可資料各
    1 份、警政署刑事警察局95年6 月12日、95年10月26日刑鑑
    字第0950056871號函附槍彈鑑定書、第0950160342號函各1
    件、槍彈照片7 紙、扣押物品清單、槍彈清單、查獲扣案槍
    彈等物品照片5 紙等資料之證據能力，均屬被告以外之人於
    審判外之書面陳述，公訴人、被告、辯護人均於審判程序表
    示同意作為本案之證據等語（見本院卷第33頁），本院審酌
    該等陳述及書面作成之情形均屬正常，並無任何違反法定程
    序或不當之情形，且與待證事實有關聯性，認適當作為證據
    ，依刑事訴訟法第159 條之5 第2 項規定，上開書面陳述均
    具有證據能力。
貳、實體部分：
一、上揭犯罪事實，業據上訴人即被告甲○○（下稱被告）於警
    詢、偵查、原審及本院審理中坦承不諱，本院另查：
  (一)被告上開犯行亦經證人蘇復召證述明確（見警卷第13-15 頁
    、偵查卷第16-17 頁），並有證人陳貴鵬、張啟志、郭士鳴
    、顏大晉等人於原審法院具結證述屬實（見原審卷第191-21
    6 頁）；復有搜索扣押筆錄、扣押物品目錄表、扣案物品照
    片等在卷可佐。
  (二)再扣案之槍彈經送鑑定結果：(1)送鑑改造半自動手槍1 支（
    附8MM 手槍彈匣1 個，槍枝管制編號：0000000000），認係
    由仿FN廠1910型半自動手槍製造之金屬槍枝，更換土造金屬
    槍管改造而成之改造手槍，機械性能良好，可擊發適用子彈
    ，認具殺傷力。(2)送鑑改造雙管手槍1 支（槍枝管制編號：
    0000000000），認係仿HIGHSTANDARD廠雙管手槍製造之槍枝
    截斷槍管改造而成之改造手槍，經檢測，上部槍管之撞針功
    能損壞，惟下部槍管之撞針功能良好，可供擊發適用子彈使
    用，認具殺傷力。(3)送鑑改造子彈6 顆，認均係玩具金屬彈
    殼加裝直徑約8.6MM 之金屬彈頭改造而成之改造子彈，經採
    樣2 顆試射，1 顆可擊發，認具殺傷力，另1 顆無法擊發，
    認不具殺傷力；經原審法院再將其餘4 顆送請試射擊發鑑定
    結果，其中2 顆可擊發，認具殺傷力，另2 顆無法擊發，認
    不具殺傷力（合計3 顆具殺傷力，另3 顆不具殺傷力），有
    內政部警政署刑事警察局95年6 月12日、95年10月26日刑鑑
    字第09500056871 號槍彈鑑定書、第0950160342號函在卷可
    稽（見偵查卷第36-47 頁、55-59 頁、原審卷第181 頁）。
  (三)綜上所述，被告之自白，核與卷內事證相符，堪予採信。是
    被告甲○○確係未經許可，持有上開改造半自動手槍1 支（
    槍枝管制編號：0000000000）、改造子彈1 顆之事證明確，
    犯行堪可認定。
二、被告甲○○及辯護人於原審及本院審理中辯稱：警員至被告
    住處搜索時並未查獲槍彈，是被告主動供出，符合自首之規
    定，應依槍砲彈藥刀械管制條例第18條第1 項規定減輕或免
    除其刑；並於原審及本院審理中另辯稱：伊已供出扣案槍彈
    下落為蘇復召，並供出其來源，因而為警查獲，符合槍砲彈
    藥刀械管制條例第18條第4 項得減輕或免除其刑之要件一節
    。經查：
  (一)證人即警員張啟志於原審法院審理中具結證稱：伊等是經由
    通訊監察得知甲○○持有槍彈，甲○○到案後，伊等請他供
    出槍彈來源，他很配合，說持有1 把改造槍枝云云（參原審
    法院卷第195 頁），足證警方於通訊監察時即已得知被告甲
    ○○持有槍彈後始前往被告甲○○住處搜索，雖搜索時並未
    搜得槍彈，而為被告甲○○主動供出，但警方既已事先得知
    被告甲○○持有槍彈之事實，是被告上開犯罪已經警查機關
    發覺，與刑法第62條規定之自首要不符，固無自首之可言。
  (二)惟按槍砲彈藥刀械管制條例第18條第4 項前段所定：「犯本
    條例之罪，於偵查或審判中自白，並供述全部槍砲、彈藥之
    來源及去向，因而查獲或因而防止重大危害治安事件之發生
    者，減輕或免除其刑」。考其立法意旨，係為鼓勵行為人坦
    白交代槍砲、彈藥、刀械之來源與流向，進而得以全數起出
    、查獲，防免流落在外，危害社會治安而設。其中所稱「因
    而查獲『或』因而防止重大危害治安事件之發生者」，當指
    「供述全部槍砲、彈藥、刀械之來源及去向，因而查獲者」
    或「供述全部槍砲、彈藥、刀械之來源及去向，因而防止重
    大危害治安事件之發生者」，二者只要符合其一，即可減輕
    或免除其刑（最高法院96年台上字第6180號判決參照）。查
    被告於警詢中已向警員張啟志自白，供出本件槍彈係其於94
    年底在台南某處，向綽號「小龍」之男子所購得，並已提供
    綽號「小龍」之真實姓名、住址供警方查證，另被告復供陳
    其於95年3 月間將本件槍彈交予蘇復召（業經原審判刑確定
    ）代為寄藏，警方亦據此前往蘇復召之住處搜索扣得本件槍
    彈，故被告已供述全部槍枝、彈藥之來源及去向，雖其所供
    出之綽號「小龍」男子，已先被其他警察人員破獲，而不符
    合槍砲彈藥刀械管制條例第18條第1 項後段「供述全部槍砲
    、彈藥之來源及去向，因而查獲」之要件。但被告既已供出
    並偕同警方查獲其交予蘇復召代為寄藏之本件槍彈，即已防
    止發生危害，已符合「供述全部槍砲、彈藥之來源及去向，
    因而防止重大危害治安事件之發生」之要件，自有槍砲彈藥
    刀械管制條例第18條第4 項前段「減輕或免除其刑」規定之
    適用。
  (三)又依卷內資料，被告於警詢時確已供陳其於94年底在台南某
    處，向綽號「小龍」之男子購得本件槍彈而持有之，並於95
    年3 月間將該槍彈交予蘇復召寄藏等語（見警卷第2- 3頁、
    第5 頁），證人張啟志於原審及本院前審亦證稱：「我們是
    經由通訊監察得知甲○○持有槍彈，甲○○到案後，我們請
    他供出槍彈來源，甲○○很配合，甲○○說有一把改造槍枝
    」、「（當時通訊監察對象？）蘇復召、甲○○兩人都有」
    、「（如果從你們監聽甲○○、蘇復召監聽內容是否有辦法
    查獲本案的改造槍枝是寄放在蘇復召那裡？）沒有辦法」、
    「（你之前在原審有作證過甲○○供出槍、彈去向嗎？）有
    ，當時他也有供出來槍枝來源是綽號『小龍』的」、「（有
    無提供你『小龍』的真實姓名？）沒有供出『小龍』的具體
    姓名，但是有帶我們去『小龍』住的地方查證」、「（後來
    有無查證『小龍』真實身分出來？）有查證出來『小龍』的
    真實身分」、「（後來有無查獲『小龍』？）我們沒有查獲
    ，是其他單位另外循線查獲」、「（當時你們知道『小龍』
    的身分，為何你們沒有馬上查獲？）我們馬上進入調查階段
    ，當時我們有報請檢察官，因為中間有碰線，所以被其他單
    位優先查到」、「（其他單位查獲時也是查獲他《小龍》持
    有槍械？）確實有」、「（被告有無提供其他槍砲來源？）
    我們查獲部分就是『小龍』這部分……」等語（見原審卷第
    195-197 頁、本院前審卷第67-68 頁）。
  (四)綜上所述，被告犯後於偵查或審判中自白，並供述全部槍砲
    、彈藥之來源及去向，因而查獲或因而防止重大危害治安事
    件之發生者，自有槍砲彈藥刀械管制條例第18條第4 項之適
    用至明。
三、按行為後法律有變更者，適用行為時之法律，但行為後之法
    律有利於行為人者，適用最有利於行為人之法律，刑法第2
    條第1 項定有明文。另於比較時應就罪刑有關之共犯、未遂
    犯、想像競合犯、牽連犯、連續犯、結合犯，以及累犯加重
    、自首減輕暨其他法定加減原因（如身分加減）與加減比例
    等一切情形，本於統一性及整體性原則，綜其全部罪刑之結
    果而為比較（最高法院95年5 月23日第8 次刑事庭會議決議
    內容參照）。查被告行為後，如附表所示之法律業經變更，
    並於95年7 月1 日施行，玆經比較結果，除關於罰金刑貨幣
    單位之變更毋庸比較外；關於罰金刑下限及連續犯、法定刑
    之加重方法部分，綜合比較結果，以舊法有利於被告，應適
    用舊法；至於易服勞役部分，因係屬刑之執行問題，則應單
    獨予以比較，此部分以新法較有利於被告，應適用新法論處
    。
四、核被告甲○○持有改造仿FN廠1910型半自動手槍1 支、改造
    子彈1 顆之所為，係犯槍砲彈藥刀械管制條例第8 條第4 項
    之未經許可，持有可發射子彈具有殺傷力之改造手槍罪，以
    及同條例第12條第4 項之持有子彈罪；被告甲○○以1 行為
    同時持有、寄藏可發射子彈具有殺傷力之改造槍枝、子彈，
    而觸犯未經許可，持有可發射子彈具有殺傷力之改造槍枝罪
    、子彈罪，為想像競合犯，應依刑法第55條前段規定，各從
    其較重之未經許可，持有可發射子彈具有殺傷力之改造槍枝
    罪處斷。又其犯後於偵查中供述全部槍砲、彈藥之來源及去
    向，因而查獲或因而防止重大危害治安事件之發生，應依槍
    砲彈藥刀械管制條例第18條第4 項前段減輕其刑。
五、原審就被告甲○○未經許可，持有可發射子彈具有殺傷力之
    改造槍枝部分據以論罪科刑，固非無見。惟查：原判決就被
    告所為已符合「供述全部槍砲、彈藥之來源及去向，因而查
    獲或因而防止重大危害治安事件之發生」要件，未詳為勾稽
    究明，致未依法減輕或免除其刑，即有未洽。被告上訴意旨
    執此指摘原判決不當，非無理由，自應由本院就原判決關於
    被告未經許可持有可發射子彈具有殺傷力之改造槍枝部分予
    以撤銷改判。爰審酌被告甲○○非法持有可發射子彈之改造
    手槍1 支、子彈1 顆，對於他人安全及社會治安危害頗鉅，
    實有不該，如經貿然擊發，對於他人生命、身體、健康所生
    之危害，後果不堪設想，然念其於犯後坦承犯行，並供述全
    部槍砲、彈藥之來源及去向，因而查獲或因而防止重大危害
    治安事件之發生，態度尚可，以及其犯罪之動機、目的、手
    段、所持有槍彈數量不多等一切情狀，量處有期徒刑1 年10
    月，併科罰金新台幣5 萬元，並諭知其所科罰金，依修正後
    刑法第42條第3 項前段規定，如易服勞役，以新台幣1000元
    折算1 日。扣案具有殺傷力之改造仿FN廠1910型半自動手槍
    1 支（含8MM 手槍彈匣1 個，槍枝管制編號：0000000000）
    ，所附彈匣彈簧1 條，為彈匣之1 部分，為違禁物，不問屬
    於犯人與否，應依刑法第38條第1 項第1 款規定宣告沒收；
    改造子彈1 顆，經送驗已試射用罄，既已滅失，爰不另為沒
    收之諭知。
六、同案被告蘇復召部分，及被告甲○○所犯侵占罪部分，均經
    原審判決確定，自不另論列，附此敘明。
據上論結，應依刑事訴訟法第369 條第1 項前段、第371 條、第
364 條、第299 條第1 項前段，槍砲彈藥刀械管制條例第8 條第
4 項、第12條第4 項、第18條第4 項，刑法第2 條第1 項前段、
後段、第11條前段、第55條、第42條第3 項、第38條第1 項第1
款，判決如主文。
本案經檢察官王登榮到庭執行職務。
中    華    民    國    97    年    2     月    19    日
                  刑事第八庭    審判長法  官  李炫德
                                      法  官  李政庭
                                      法  官  陳志銘
以上正本證明與原本無異。
如不服本判決應於收受本判決後10日內向本院提出上訴書狀，其
未敘述上訴理由者，並得於提起上訴後10日內向本院補提理由書
狀（均須按他造當事人之人數附繕本）「切勿逕送上級法院」。
中    華    民    國    97    年    2     月    19    日
                                      書記官  盧雅婷
附錄本件判決論罪科刑法條：
槍砲彈藥刀械管制條例第8 條第4項
未經許可，持有、寄藏或意圖販賣而陳列第1 項所列槍枝者，處
3 年以上10年以下有期徒刑，併科新臺幣7 百萬元以下罰金。
槍砲彈藥刀械管制條例第12條第4 項
未經許可，持有、寄藏或意圖販賣而陳列子彈者，處5 年以下有
期徒刑，併科新台幣3百萬元以下罰金。
槍砲彈藥刀械管制條例第18條第4 項
附表：
┌──────┬─────────────┬─────────────┬───────┬────┐
│相關變更條文│行為時法（下稱舊法）之內容│裁判時法（下稱新法）之內容│比  較  理  由│備    註│
├──────┼─────────────┼─────────────┼───────┼────┤
│（罰金刑貨幣│依法律應處罰金、罰鍰者，就│中華民國94年1 月7 日法修正│刑法之貨幣單位│按現行法│
│單位之變更）│其原定數額得提高為2 倍至10│施行後，刑法分則編所定罰金│由「元（指銀元│規所定貨│
│罰金罰鍰提高│倍（刑法乃係定明10倍）。第│之貨幣單位為新臺幣。94年1 │）」變更為「新│幣單位折│
│標準條例第1 │1 條所定得提高倍數之規定，│月7 日刑法修正時，刑法分則│臺幣」，且刑法│算新臺幣│
│條前段、第5 │於本條例修正後制定之法律，│編未修正之條文定有罰金者，│分則之罰金數額│條例第2 │
│條→刑法施行│不適用之；本條例修正前公布│自94年1 月7 日刑法修正施行│，亦視該分則先│條之規定│
│法第1條之1第│之法律，於本條例修正後修正│後，就其所定數額提高為30倍│前曾修正與否，│折算後等│
│1項、第2項  │其罰金罰鍰數額或法律經全部│。但72年6 月26日至94年1 月│而分別提高3 倍│值，是新│
│            │修正而其罰金罰鍰數額未予變│7 日新增或修正之條文，就其│或30倍。      │法並未較│
│            │更者，亦同。              │所定數額提高為3 倍。      │              │有利於被│
│            │                          │                          │              │告，此部│
│            │                          │                          │              │分應逕適│
│            │                          │                          │              │用新法。│
│            │                          │                          │              │        │
├──────┼─────────────┼─────────────┼───────┼────┤
│（罰金刑下限│罰金：（銀元）1 元以上。  │罰金：新臺幣1,000 元以上，│罰金刑下限，由│舊法有利│
│變更）刑法第│                          │以百元計算之。            │銀元10元即新臺│於被告  │
│33條第5款   │                          │                          │幣30元，提高為│        │
│            │                          │                          │新臺幣1,000 元│        │
├──────┼─────────────┼─────────────┼───────┼────┤
│（易服勞役折│易服勞役以1元以上3元以下，│易服勞役以新臺幣1千元、2千│易服勞役折算標│新法易服│
│算標準變更）│折算1日。但勞役期限不得逾 │元或3千元折算1日。但勞役期│準由銀元300元 │勞役後，│
│修正前刑法第│6個月。                   │限不得逾1年。             │即新臺幣900元 │應執行之│
│42條第2項、 │依刑法第41條易科罰金或第42│                          │，提高為以新臺│日數較短│
│修正前罰金罰│條第2項易服勞役者，均就其 │                          │幣1,000元、2,0│，以新法│
│鍰提高標準條│原定數額提高為100倍折算1  │                          │00 元、3,000元│較有利於│
│例第2條→現 │日；法律所定罰金數額未依本│                          │折算1日       │被告    │
│行刑法第42條│條例提高倍數，或其處罰法條│                          │              │        │
│第3項       │無罰金刑之規定者，亦同。  │                          │              │        │
├──────┼─────────────┼─────────────┼───────┼────┤
│整體比較結果│1、關於罰金刑貨幣單位之變更及累犯部分毋庸比較。                                 │
│            │2、罰金刑下限、法定刑之加重方法部分，舊法有利於被告，應適用舊法                 │
│            │3、易服勞役部分，新法較有利於被告，應適用新法。                                 │
└──────┴────────────────────────────────────────┘


司法院資訊處製作；財團法人民間司法改革基金會備份。
